【裁判字號】    98,交聲,126
【裁判日期】    980921
【裁判案由】    違反道路交通管理處罰條例聲明異議
【裁判全文】
臺灣雲林地方法院交通事件裁定         98年度交聲字第126號
移送機關即
原處分機關  交通部公路總局嘉義區監理所雲林監理站
異  議  人
即受處分人  甲○○
上列異議人因違反道路交通管理處罰條例案件，對於交通部公路
總局嘉義區監理所雲林監理站民國98年07月07日所為之雲監裁字
第裁72-C00000000號裁決處分（原舉發違反道路交通管理事件通
知單：臺北縣政府警察局98年04月26日北縣警交大字第C0000000
0 號），聲明異議，本院裁定如下：
    主  文
異議駁回
    理  由
一、原處分意旨略以：異議人即受處分人甲○○於民國98年04月
    26日下午01時10分許，駕駛車牌號碼AC2-586 號重型機車（
    下稱本案機車），沿臺北縣汐止市○○街往汐止方向直行，
    至該路與康寧街751 巷有燈光號誌管制之交岔路口闖紅燈違
    規左轉，遭警製單舉發，嗣異議人未於舉發通知單所載應到
    案日期前（即98年05月11日）提出申訴，且逾越應到案期限
    30日以上60日以內未繳納罰鍰，原處分機關依道路交通管理
    處罰條例第53條第1 項、第63條第1 項第3 款及違反道路交
    通管理事件統一裁罰基準表之規定，裁處罰鍰新臺幣（下同
    ）3,600 元，並記違規點數3 點。
二、聲明異議意旨略以：異議人承認於事發當日因違規左轉被員
    警攔查，然因未帶駕照所以向員警表示欲返回住處拿駕照，
    但為員警所拒且其態度甚差，該員警共開了2 張罰單，其中
    1 張是無照駕駛，後收到罰單時業已繳清，另1 張是闖紅燈
    左轉，因未收到罰單所以未繳。異議人違規當時並非無照駕
    駛所以才沒在罰單上簽字，請員警郵寄送達，如有拒簽，為
    何無照駕駛之罰單會送達且繳清，異議人確係沒有收到本案
    通知單所以才未繳錢，怎可因送達之疏失叫異議人繳多餘之
    金額，故請撤銷罰3,600 元之原處分，改罰1,800 元。
三、按汽車駕駛人，行經有燈光號誌管制之交岔路口闖紅燈者，
    處新臺幣1,800 元以上5,400 元以下罰鍰，並記違規點數3
    點，道路交通管理處罰條例第53條第1 項、第63條第1 項第
    3 款分別定有明文。又當場舉發者，應填記駕駛人或行為人
    姓名、性別、出生年月日、地址、身份證統一編號及車主姓
    名、地址、車牌號碼、車輛種類。被查獲之駕駛人或行為人
    為受處分人時，應於填記通知單後將通知聯交付該駕駛人或
    行為人簽名或蓋章收受之；拒絕簽章者，仍應將通知聯交付
    該駕駛人或行為人收受，並記明其事由及交付之時間；拒絕
    收受者，應告知其應到案時間及處所，並記明事由與告知事
    項，視為已收受，違反道路交通管理事件統一裁罰基準及處
    理細則第11條第1 項第1 款分別規定甚明。
四、本院之判斷：
    異議人於98年04月26日下午01時10分許，駕駛本案機車，沿
    臺北縣康寧街往汐止方向直行，至該路與康寧街751 巷有燈
    光號誌管制之交岔路口闖紅燈違規左轉，為警以闖越紅燈為
    由，攔停舉發等事實，此有臺北縣政府警察局98年4 月26
    日北縣警交大字第C00000000 號舉發違反道路交通管理事件
    通知單（下稱本案舉發單）、臺北縣政府警察局汐止分局98
    年07月02日北縣警汐交字第0980020727號函、現場圖及現場
    照片4 張各1 份附卷可稽（參本院卷第6 、9 至10、32至34
    頁），且為異議人於聲明異議狀及本院調查程序中所自承（
    參本院卷第22頁背面），應認屬實。是異議人確有移送機關
    所指之違規行為。至於異議人抗辯本案舉發違規通知單未送
    達，故其未繳納罰鍰一事，經查：
(一)、證人丙○○即本案舉發員警於本院調查時證稱：我任職於臺
    北縣警察局汐止分局社后派出所，98年04月26日下午01時整
    在康寧街與另一名警員乙○○執行勤務，本案是我舉發；當
    時我們在異議人後方，康寧街往汐止方向是紅燈，已紅燈一
    段時間，我們在後面等，就看到異議人紅燈左轉，之後我們
    兩人就一起追過去，應該是我去攔停，因為我騎在前面，我
    無法確定，應該是我，因為我騎在前面；攔停後有告知他紅
    燈左轉，也是其中一位警員告知的，不確定是何人，因為異
    議人沒有帶證件，我們有問異議人身份證字號，一開始異議
    人有跟我們說，講了很快，沒有把他抄下來，第2 次再問的
    時候，因為我們準備要開單，所以異議人就沒有跟我們說，
    因為當中異議人有一直跟我們求情；我們有問異議人名字、
    身分證字號、出生年月日，所以我們的系統可以查；本案舉
    發單是我寫的，在確定異議人身分證字號之後就當場開始寫
    ，寫這張舉發單花了大約5 到10分鐘；我寫舉發單時乙○○
    在我旁邊，距離我不超過5 公尺，乙○○距離異議人也是不
    超過5 公尺；我寫舉發單時異議人在求情，本案舉發單寫完
    之後，我們有問他是否要簽名，異議人說不簽名，我們也有
    問他罰單是否要收，異議人也說不收，我們沒有強迫他一定
    要簽；異議人說可否不要收，但是我有跟他說可以不收，但
    是罰單還是會寄給他，之後也有告知他應到案處所、日期；
    在他表明拒簽、拒收之後，我有請異議人在告發日期加15日
    之後到雲林監理站，正確日期我忘記了；舉發單上面書寫「
    駕駛人拒簽收，已告知應到案日期、處所，駕駛人未出示證
    件，應查詢後告發」，就是異議人拒簽拒收時寫的；我記得
    之後異議人就把車子騎走，也沒有要收罰單的意思，我們跟
    異議人講完之後，過一段時間，他就把車子騎走，這段時間
    異議人跟我說他住在上面，是在剪頭髮的，他說叫我們不要
    開罰單，就免費幫我們剪頭髮，可是我們沒有接受他，還是
    有告發；罰單是我們分局的人說我們做好之後會轉交給分局
    交通組，然後由交通組統一寄給違規者，我不知道本案罰單
    有無寄給異議人，應該是都會寄；我們一開始一定先問是否
    要簽收，一定是異議人說不要簽收，我們才會跟異議人說可
    以用寄的；我從當警察到現在從來沒有問過是要簽字還是送
    達，若當事人拒簽收，我一定會跟他說應到案日期、處所等
    語（參本院卷第23頁背面至26頁）。證人乙○○即另1 名在
    場員警於本院訊問時證述：我任職於臺北縣警察局汐止分局
    社后派出所，98年04月26日下午01時我在執行巡邏勤務，本
    案舉發過程我有參與；當天我們是騎機車，異議人在前面，
    當時在停紅燈，異議人就左轉，我們2 台機車就追上去，就
    攔停異議人下來；攔停下來之後，丙○○跟異議人說剛剛闖
    紅燈，要跟他要身分證字號，我在旁邊要查詢異議人車牌資
    料，因為異議人沒有帶證件，要跟他要身份證字號查詢有無
    駕照，然後異議人一開始有說，但是講了太快，我們沒有聽
    清楚，之後再問第2 次，異議人就說忘記身分證字號，不然
    就說一堆數字，但是我們查詢就沒有那些資料；異議人聽到
    我們派出所派車要載異議人回去查資料，講了很多才說出身
    分證字號，我們又問他的名字、出生年月日、戶籍地，之後
    我們用無線電詢問派出所看資料是否吻合；當時總共開2 張
    罰單，1 張闖紅單是丙○○寫的，無照駕駛是我寫的，我們
    2 人是同時寫，寫完罰單之後有拿給異議人簽名，請他簽收
    ，他就問為何要簽收，若不簽收會怎樣，我們就告知他簽收
    是代表有開這張發單，若不簽收的話，我們會再上面註記，
    把罰單寄到異議人戶籍地；異議人說不簽收，要我們把罰單
    寄到他的戶籍地，我們再確認異議人是否真的拒簽收，我們
    就在紅單上面註記拒簽的原因，然後把罰單寄送到戶籍地，
    就這樣告知異議人；我當時距離異議人與丙○○大約1 公尺
    左右，丙○○當時有對異議人說他要到雲林監理站，我確定
    有聽到，我沒有聽到丙○○跟異議人說應到案日期，我不確
    定丙○○有無說；丙○○把這張罰單寫完之後沒有拿給我看
    ；我們告知完之後，異議人騎乘機車就走了（參本院卷第27
    至28頁）。
(二)、由上證述內容可見，證人丙○○、乙○○經本院隔離訊問後
    ，就異議人闖紅燈、警員攔截異議人，及其後開罰單處理等
    情形之證述均大致相符，並無矛盾不一。又其2 人均係例行
    性地執行交通勤務，與異議人亦不相識，素無怨隙，僅在場
    突見異議人之違規情狀，加以取締，當無設詞攀誣陷害異議
    人之理。況警員執行公務本身受行政懲處責任之監督，到庭
    具結作證更以刑罰擔保其真實性，殊無甘冒行政懲處及刑法
    偽證罪責任而誣陷異議人受罰3,600 元之必要。反觀異議人
    辯稱：紅單寫好了後，員警有告知我要送達還是簽字，我說
    要送達，之後我就騎乘機車就上去了，證人說的跟我聽到有
    有點出入等語。然丙○○、乙○○取締交通違規已有多年，
    信遇違規者不服而拒簽舉發單之情形所在多有，本案乃一般
    取締案件，查無員警與異議人在場爭執衝突之處，應信其2
    人依其一般之專業訓練即可為例行性處置，難以推斷有何違
    法不當之處。況異議人明知其僅有輕型機車駕照卻騎乘重型
    機車違規紅燈左轉，而於遭警攔停開單過程中不斷向員警求
    情，且不配合員警之取締，事後並逕自騎乘機車離開，拒不
    簽名，則異議人能否於取締當下聽進員警所告知之權利義務
    ，自屬可疑。從而，丙○○、乙○○之證述，自為可信，異
    議人所辯，尚不可取。
(三)、按當場舉發者，應填記駕駛人或行為人姓名、性別、出生年
    月日、地址、身分證統一編號及車主姓名、地址、車牌號碼
    、車輛種類。被查獲之駕駛人或行為人為受處分人時，應於
    填記通知單後將通知聯交付該駕駛人或行為人簽名或蓋章收
    受之；拒絕簽章者，仍應將通知聯交付該駕駛人或行為人收
    受，並記明其事由及交付之時間；拒絕收受者，應告知其應
    到案時間及處所，並記明事由與告知事項，視為已收受，違
    反道路交通管理事件統一裁罰基準及處理細則第11條第1 項
    第1 款定有明文。本件異議人拒絕簽收違規通知單上，員警
    因此於本案舉發單內註記：「駕駛人拒簽收，已告知其應到
    案日期處所」，而未將本案舉發單當場交與異議人等情，業
    經證人丙○○、乙○○證稱明確，前已敘明，足認警員舉發
    過程已完成前揭法定程式，該舉發違規通知單依規定已合法
    送達受處分人而生效，堪可認定，縱異議人於事後未收受該
    舉發單，亦不影響其效力。異議人既有闖紅燈之事實，且逾
    應到案期限30日以上60日以內未繳納罰鍰，原處分機關引用
    道路交通管理處罰條例第53條第1 項、第63條第1 項第3款
    及違反道路交通管理事件統一裁罰基準表之規定，裁處罰鍰
    3,600 元，並記違規點數3 點，核無違誤，本件異議人之異
    議為無理由，應予駁回。
五、綜上所述，本件異議人之異議，為無理由，應予駁回。爰依
    道路交通管理處罰條例第87條第2 項，道路交通案件處理辦
    法第19條，裁定如主文。
中    華    民    國    98    年    9     月    21    日
                        交通法庭  法  官  侯廷昌
以上正本證明與原本無異。
如不服本裁定，應於裁定送達後5 日內，載明具體理由，向本院
提出抗告狀（須附繕本）。
                                  書記官  李達成
中    華    民    國    98    年    9     月    21    日


司法院資訊處製作；財團法人民間司法改革基金會備份。
